臺灣臺北地方法院刑事判決　　　　　　　 94年度訴字第183號
公　訴　人　臺灣臺北地方法院檢察署檢察官
被　　　告　丙○○
上列被告因偽造文書等案件，經檢察官提起公訴（93年度偵緝字
第1210號），本院判決如下：
    主  文
丙○○行使偽造私文書，足以生損害於他人，處有期徒刑肆月，
如易科罰金，以佰元折算壹日。未扣案之簽帳單中之持卡人存
根聯上偽造之「乙○○」署押壹枚沒收。
    事  實
一、丙○○於民國九十二年十二月二十二日某時，至臺北市○○
    區○○街三十九巷五十四弄七號三樓尋訪友人乙○○，擬向
    乙○○借錢。因乙○○適巧不在家中，又時值冬季，天氣寒
    冷，乙○○所居住之上開處所之房東胡芳銘見其久候多時，
    乃建議其先至附近逛逛街。丙○○依其建議至附近閒逛後，
    約於當日晚間七時許返回，但乙○○仍未返家，房東胡芳銘
    乃打開三樓乙○○承租之房間，讓其入內等候。詎丙○○見
    乙○○所有之富邦商業銀行（下稱富邦銀行）所發行之信用
    卡（卡號:0000000000000000 號）一枚置於抽屜內，認有可
    乘之機，竟意圖為自己不法之所有及行使偽造私文書之犯意
    ，徒手竊取該枚信用卡得手後，即下樓離去。旋於同年月二
    十七日下午四時三十一分許，持上開竊得之信用卡，至臺北
    市○○區○○街一五三之十號一樓「縱橫通訊器材行」，向
    通訊行老闆甲○○購買「PANASONIC」廠牌之行動電話一支
    ，金額新臺幣（下同）四千一百元。丙○○在甲○○所交付
    之一式兩聯（持卡人存根聯、商店存根聯）之簽帳單上，以
    複寫之方式，於「持卡人簽名」欄內偽造「乙○○」之署押
    二枚，再將該簽帳單持交還予甲○○以為行使，使甲○○陷
    於錯誤，以為是合法持卡人所為之簽帳，而交付上開行動電
    話一支予丙○○，足以生損害於乙○○、甲○○、富邦銀行
    及聯合信用卡中心管理之正確性。嗣因富邦銀行於客戶刷卡
    後，以電話向乙○○進行交易確認通知，乙○○始知信用卡
    失竊並遭人盜刷，經詢問胡芳銘後，得知丙○○曾於右述時
    間進入其房內。乙○○旋於翌日持丙○○之生活照片一張，
    至上述通訊行請甲○○辨認，因而查悉上情。
二、案經乙○○訴由台北市政府警察局大安分局移送台灣台北地
    方法院檢察署檢察官偵查起訴。
    理  由
一、訊據被告丙○○於本院審理時固坦承於九十二年十二月二十
    二日曾至告訴人乙○○所承租之上述房間內，惟矢口否認有
    何竊盜、詐欺及行使偽造文書之犯行，並辯稱：上去告訴人
    之房間只坐一會兒就離去，沒有拿告訴人的信用卡，也沒有
    持乙○○的信用卡至縱橫通訊行購買行動電話一支云云。惟
    查：
  (一)證人即房東胡芳銘於本院審理時結證稱：九十二年十二月二
    十二日被告來找告訴人，因告訴人不在，伊請被告去逛逛街
    再回來，一會兒被告回來，告訴人仍未回來，因為已經七點
    左右，伊打開告訴人的房間，讓被告進入等候，約十分鐘後
    ，被告下樓表示要回去等語（參本院九十四年十月六日審判
    筆錄）。是被告於本院行準備程序時否認曾於九十二年十二
    月二十二日去告訴人住處尋訪告訴人乙○○云云，顯非事實
    ，其嗣於本審理時坦承於右述時間進入告訴房間一節，始為
    真實。從而，被告於九十二年十二月二十二日曾進入告訴人
    之房間一節，可堪認定。
  (二)告訴人乙○○所有之上開信用卡，原置於房間抽屜內，而於
    上開時間失竊一節，業據證人乙○○到庭結證屬實（參同上
    日審判筆錄）。而被告在九十二年十二月二十七日曾持告訴
    人所有之上開失竊信用卡至縱橫通訊行刷卡購買價值四千一
    百元之行動電話一支一節，復據證人甲○○於本院審理時結
    證：確定被告確於九十二年十二月二十七日下午持卡至伊店
    內購買手機一支，因為隔天告訴人拿照片過來說他的信用卡
    被人家偷了，問伊照片中的人有沒有來刷卡，因此，伊的印
    象比較深刻。被告當著伊的面簽簽帳單，簽帳單並非告訴人
    所簽寫。伊當時有核對簽帳單上的簽名與信用卡背面的簽名
    等語在案（參本院九十四年十月六日審判筆錄）。參之卷附
    之簽帳單影本上「乙○○」之簽名（參偵字第九二六○號卷
    第十九頁。簽帳單正本經本院向財團法人聯合信用卡處理中
    心調閱結果，以該簽帳單已逾保存期限，而無法調得，此有
    該中心九十四年三月二十九日（94）聯卡會計字第一四一號
    函在卷可稽），與被告在九十三年八月二十二日偵查中當庭
    所書寫之「乙○○」簽名（參偵緝字第一二一○號卷第二十
    二頁），其筆劃、特徵及走勢，均極為相似，尤其「仲」字
    「人」字部的寫法，均是以「」之方式書寫，與告訴人在多
    次訊問時所書寫之姓名中「仲」字之「人」字部，是以「」
    書寫之方式明顯不同。因此，本院以肉眼觀察，確認卷附之
    簽帳單之影本上之「乙○○」簽名，與被告所書寫之「乙○○」之簽名吻合。由此可證，證人甲○○並未誤認，其上開
    證詞確與事實相符，而可採信。
  (三)綜合上述，被告於九十二年十二月二十二日進入告訴人承租
    之房間後，告訴人之上開信用卡即行失竊一情，分據證人胡
    芳銘、乙○○結證屬實。而被告嗣於九十二年十二月二十七
    日持告訴人之上開信用卡，向證人甲○○刷卡購買行動電話
    一支一節，亦據證人甲○○指認不移。此外，復有簽帳單（
    參偵字第九二六○號第十九頁）、富邦銀行信用卡部出具之
    刷卡明細表（參同上偵卷第十八頁）、告訴人乙○○持請證
    人甲○○指認之被告生活照一張（參同上偵卷第二十頁）、
    告訴人報案之三聯單一紙（參同上偵卷第二十二頁）等可資
    佐證。足信告訴人乙○○之上開信用卡，確係遭被告所竊，
    並由被告持以盜刷購物。從而，本件被告竊取告訴人之信用
    卡，並持以盜刷購得價值四千一百元之行動電話一支之犯行
    ，事證明確，洵堪認定。
二、被告竊取告訴人乙○○之信用卡，核其所為係犯刑法第三百
    二十條第一項之竊盜罪。又按「簽帳單」係持卡人所簽署，
    用以證明所消費之金額，並同意依照信用卡使用規定，一經
    使用或訂購物品，均應按所示之全部金額，付款予發卡銀行
    之文書，屬於持卡人所製作之私文書（最高法院九十一年度
    台上字第四五三一號判決參照）。被告未經告訴人乙○○之
    同意，向縱橫通訊行消費時，在甲○○所交付之一式兩聯簽
    帳單上之持卡人簽名欄，以複寫之方式偽簽「乙○○」之署
    押後，持交予甲○○以為行使，自足以生損害於富邦銀行、
    乙○○、甲○○及聯合信用卡中心管理之正確性。是被告持
    告訴人之信用卡盜刷購物，核其所為係犯刑法第二百十六條
    、第二百十條行使偽造私文書罪，及刑法第三百三十九條第
    一項之詐欺取財罪。被告於簽帳單上偽造乙○○署押之行為
    ，係屬偽造私文書之低度行為，而其偽造私文書後復持以行
    使，其偽造私文書之低度行為，復為行使之高度行為所吸收
    ，均不另論罪。被告竊得信用卡後，即持以冒名盜刷購物，
    足見其竊取之始即有持卡消費，詐取財物之意，是其所犯竊
    盜罪、行使偽造私文書罪與詐欺取財罪間，有方法目的之牽
    連關係，應從一重之行使偽造私文書罪之一罪處斷。爰審酌
    被告利用其與告訴人之情誼，而進入告訴人住處，竟藉機竊
    取告訴人信用卡，並進而冒名刷卡購物，雖只詐得財物四千
    一百元，但其嗣後未積極與銀行處理，造成告訴人之信用卡
    遭停用，信用受損，且於偵、審中屢傳不到，經檢察署及本
    院共三次通緝，到案後對於其曾至告訴人家中一節，亦矢口
    否認，直至證人胡芳銘到庭後，始坦承曾至告訴人家中，顯
    見其犯後毫無悔改之意等一切情狀，量處如主文所示之刑，
    併諭知易科罰金之折算標準。
三、未扣案之簽帳單中之持卡人存根聯上之持卡人簽名欄偽造之
    「乙○○」署押一枚，併依刑法第二百十九條之規定宣告沒
    收。另未扣案之簽帳單中之商店存根聯，已逾保存期限一節
    ，業經聯合信用卡中心於九十四年三月二十九日以（94）聯
    卡會計字第一四一號函覆在案，顯見該紙商店存根聯應已滅
    失，爰不另為沒收之諭知，附此敘明。
據上論結，應依刑事訴訟法第二百九十九條第一項前段，刑法第
二百十條、第二百十六條、第三百二十條第一項、第三百三十九
條第一項、第五十五條、第二百十九條、第四十一條第一項前段
，罰金罰鍰提高標準條例第一條前段、第二條，判決如主文。
中　　華　　民　　國　　94　　年　　10　　月　　20　　日
                    刑事第四庭  審判長法  官  劉慧芬
                                      法  官  郭惠玲
                                      法  官  李桂英
上正本證明與原本無異。
如不服本判決，應於判決送達後10日內，向本院提出上訴狀。
                                      書記官  黃鈴容
中　　華　　民　　國　　94　　年　　10　　月　　20　　日
附錄本案論罪科刑法條全文
中華民國刑法第二百十條、第二百十六條、第三百二十條、第三
百三十九條第一項：
 中華民國刑法第210條
(偽造變造私文書罪)
偽造、變造私文書，足以生損害於公眾或他人者，處 5 年以下有
期徒刑。
中華民國刑法第216條
(行使偽造變造或登載不實之文書罪)
行使第 210 條至第 215 條之文書者，依偽造、變造文書或登載
不實事項或使登載不實事項之規定處斷。
中華民國刑法第320條
(普通竊盜罪、竊佔罪)
意圖為自己或第三人不法之所有，而竊取他人之動產者，為竊盜
罪，處 5 年以下有期徒刑、拘役或 500 元以下罰金。
意圖為自己或第三人不法之利益，而竊佔他人之不動產者，依前
項之規定處斷。
前二項之未遂犯罰之。
中華民國刑法第339條
(普通詐欺罪)
意圖為自己或第三人不法之所有，以詐術使人將本人或第三人之
物交付者，處5年以下有期徒刑、拘役或科或併科1千元以下罰金
。
